【裁判字號】    97,訴,1553
【裁判日期】    970630
【裁判案由】    違反毒品危害防制條例
【裁判全文】
臺灣彰化地方法院刑事判決              97年度訴字第1553號
公  訴  人  臺灣彰化地方法院檢察署檢察官
被      告  甲○○
上列被告因違反毒品危害防制條例案件，經檢察官提起公訴（97
年度毒偵字第1551號），本院合議庭裁定由受命法官獨任進行簡
式審判程序，茲判決如下：
    主  文
甲○○施用第一級毒品，累犯，處有期徒刑壹年貳月；又施用第
一級毒品，累犯，處有期徒刑壹年。應執行有期徒刑貳年。
    犯罪事實
一、甲○○曾於民國94年間因施用第1 、2 級毒品案件，經本院
    以94年度訴字第2137號刑事判決分別判處有期徒刑10月、6
    月，應執行有期徒刑1 年2 月確定後，經移送執行，經依中
    華民國96年罪犯減刑條例聲請本院以96年度聲減字第211 號
    裁定就上揭案件各減為有期徒刑5 月、3 月，並定應執行有
    期徒刑7 月確定，並於96年6 月17日因減刑期滿執行完畢。
    其前於93年間因施用毒品案件，經本院以93年度毒聲字第36
    1 號裁定送勒戒處所觀察、勒戒後，認有繼續施用毒品之傾
    向，復經本院以93年度毒聲字第507 號裁定令入戒治處所施
    以強制戒治，已滿6 個月，經評估無繼續強制戒治必要，已
    於94年1 月14日強制戒治執行完畢釋放，經臺灣彰化地方法
    院檢察署檢察官以94年度戒毒偵字第67號為不起訴處分確定
    。詎其不知悔改，明知海洛因業經公告為毒品危害防制條例
    第2 條第2 項第1 款所列管之第1 級毒品，不得非法持有、
    施用，復個別2 次基於施用第1 級毒品海洛因之犯意，於前
    揭強制戒治執行完畢釋放後5 年內，(一)於97年1 月30日凌晨
    約2 、3 時許、(二)另於97年3 月8 日下午1 時許，均在其位
    於彰化縣永靖鄉同仁村和富巷18號住處內，將海洛因摻水以
    注射針筒注入體內之方式，施用第1 級毒品海洛因各1 次。
    嗣經警方於97年1 月30日上午8 時20分持本院核發之搜索票
    至其位於上址居處內搜索而查獲；另其先於97年3 月8 日下
    午5 時許，於有偵查犯罪權限之公務員尚未發覺其上揭犯罪
    事實欄一(二)所示施用海洛因犯行前，主動向該管公務員石穎
    霖、蕭廖順警員自首其上揭犯罪事實欄一(二)所示施用海洛因
    犯行而接受裁判，因而查獲。且分別於97年1 月30日上午9
    時11分、於97年3 月8 日下午6時23 分採尿送驗後，始知上
    情。
二、案經彰化縣警察局員林分局報請臺灣彰化地方法院檢察署檢
    察官偵查起訴。
    理  由
一、本案被告甲○○所犯係死刑、無期徒刑、最輕本刑為3 年以
    上有期徒刑以外之罪，其於準備程序就前揭被訴事實為有罪
    之陳述，經受命法官告知簡式審判程序之旨，並聽取其與公
    訴人之意見後，本院認無不得或不宜改依簡式審判程序進行
    之處，爰依刑事訴訟法第273 條之1 第1 項、第284 條之1
    ，裁定本案由受命法官獨任進行簡式審判程序，合先敘明。
二、訊據被告對其於上揭時、地，分別施用第1 級毒品海洛因各
    1 次之事實，於本院審理時坦承不諱（參見本院97年6 月25
    日審判筆錄）。另查：
  (一)被告係分別於97年1 月30日上午9 時11分、於97年3 月8 日
    下午6 時23分，經警方各採集被告尿液送驗結果，均呈嗎啡
    陽性反應，此有詮昕科技股份有限公司97年2 月15日報告編
    號00000000 號 、97年3 月26日報告編號00000000號濫用藥
    物尿液檢驗報告各1 紙及委託檢驗尿液代號與真實姓名對照
    認證單2 紙（參見彰化縣警察局員林分局員警分偵字第0970
    004582號警卷第9 、10頁、第0000000000號警卷第3 、4 頁
    ）附卷可稽，足見被告確有施用第1 級毒品海洛因之事實，
    應可認定。
  (二)按海洛因施用入人體後水解還原成嗎啡，再循嗎啡之代謝方
    式排出體外，業據行政院衛生署藥物食品檢驗局73藥檢壹字
    第030221號函說明綦詳，且依醫學臨床實驗及根據英國藥學
    會出版Isolation and Indentification of Drugs一書第2
    版載明：口服或注射海洛因後可快速吸收，並於血液中迅速
    代謝成6 —乙醯嗎啡，然後轉變成嗎啡；再毒品施用後於尿
    液、血液中可檢出之最大時限，與施用劑量、施用頻率、施
    用方式、施用者飲水量之多寡、個人體質、檢體收集時間點
    及所用檢測方法之靈敏度等因素有關，因個案而異，一般於
    尿液中可檢出之最大時限，古柯鹼為施用後1 至4 天、海洛
    因為2 至4 天、嗎啡為2 至4 天、大麻為1 至10天、安非他
    命為1 至4 天、甲基安非他命為1 至5 天、MDMA為1 至4 天
    、MDA 為1 至4 天、Ketamine為2 至4 天等語，業經行政院
    衛生署管制藥品管理局92年7 月23日管檢字第0920005609號
    函載明明確。是依上開說明，佐以被告前揭尿液檢驗報告，
    被告自白於前揭時間，分別有施用第1 級毒品海洛因各1 次
    等語，核與前揭事證相符，應堪採信。
  (三)另犯毒品危害防制條例第10條施用第1 級毒品之罪者，檢察
    官應先聲請法院裁定將被告令送勒戒處所觀察、勒戒，經觀
    察、勒戒後，認有繼續施用毒品傾向者，應由檢察官裁定聲
    請法院裁定令入戒治處所施以強制戒治，且經強制戒治執行
    完畢釋放後，5 年內再犯第10條之罪，檢察官應依一般刑事
    訴訟程序予以起訴論罪科刑，此觀諸毒品危害防制條例第20
    條第1 項、第2 項、第23條第2 項前段規定自明。經查，被
    告前於93年間因施用毒品案件，經本院以93年度毒聲字第36
    1 號裁定送勒戒處所觀察、勒戒後，認有繼續施用毒品之傾
    向，復經本院以93年度毒聲字第507 號裁定令入戒治處所施
    以強制戒治，已滿6 個月，經評估無繼續強制戒治必要，已
    於94年1 月14日強制戒治執行完畢釋放，經臺灣彰化地方法
    院檢察署檢察官以94年度戒毒偵字第67號為不起訴處分確定
    等情之事實，此有臺灣高等法院被告前案紀錄表、臺灣彰化
    地方法院檢察署刑案資料查註紀錄表各1 份附卷可參。被告
    前既曾因施用毒品案件，經強制戒治後，復於前開強制戒治
    執行完畢釋放後5 年內，各再犯本案施用毒品罪，依毒品危
    害防制條例第23條第2 項之規定，均屬應依法論罪科刑之行
    為，依前開說明，本案被告上開所為，均係於94年1 月14日
    強制戒治執行完畢釋放後5 年內，各再犯毒品危害防制條例
    第10條第1 項施用第1 級毒品罪，本案事證明確，被告上開
    犯行，均應堪認定。
三、按海洛因為毒品危害防制條例第2 條第2 項第1 款所明定之
    第1 級毒品。核被告所為，均係犯同條例第10條第1 項之施
    用第1 級毒品罪。被告各持有第1 級毒品進而施用，持有之
    低度行為各為施用之高度行為所吸收，均不另論持有毒品之
    罪。被告所犯上開2 罪，犯意各別，行為互異，應分論併罰
    。另查，被告曾於94年間因施用第1 、2 級毒品案件，經本
    院以94年度訴字第2137號刑事判決分別判處有期徒刑10月、
    6 月，應執行有期徒刑1 年2 月確定後，經移送執行，經依
    中華民國96年罪犯減刑條例聲請本院以96年度聲減字第211
    號裁定就上揭案件各減為有期徒刑5 月、3 月，並定應執行
    有期徒刑7 月確定，並於96年6 月17日因減刑期滿執行完畢
    等情，此有臺灣高等法院被告前案紀錄表、臺灣彰化地方法
    院檢察署刑案資料查註紀錄表各1 份存卷可考，其於5 年內
    故意再犯本案有期徒刑以上之2 罪，均應依刑法第47條第1
    項之規定，論以累犯，並各加重其刑。按犯人在犯罪未發覺
    之前，向檢察官或司法警察官告知其犯罪，而不逃避接受裁
    判，即與刑法第62條規定自首之條件相符，不以言明自首並
    願受裁判為必要，又該條所謂未發覺之罪，固非以有偵查犯
    罪權之機關或人員確知其人犯罪無誤為必要，而對於其發生
    嫌疑時，即得謂為已發覺；但此項對犯人之嫌疑，仍須有確
    切之根據得為合理之可疑者，始足當之，若單純主觀上之懷
    疑，要不得謂已發生嫌疑（最高法院85年度臺上字第4908號
    判決要旨參照）。經查，被告於有偵查犯罪權限之公務員尚
    未發覺其上揭犯罪事實欄一(二)所示施用海洛因犯行前，先主
    動向該管公務員即警員石穎霖、蕭廖順自首其上揭犯罪事實
    欄一(二)所示施用海洛因犯行而接受裁判等情，此有被告警詢
    筆錄1 份及職務報告書1 紙附卷可參，爰依刑法第62條前段
    規定就其犯罪事實欄一(二)所示施用海洛因犯行部分，減輕其
    刑，並依法先加後減之。爰審酌被告施用毒品雖乃自戕一己
    之身體健康，尚未對他人造成危害，且犯後已坦承犯行，態
    度尚稱良好，然其前因施用毒品案件，經強制戒治執行完畢
    釋放後，且甫經中華民國96年罪犯減刑條例減刑出監，仍未
    能徹底戒絕毒品，復犯本案施用毒品罪，顯見其無戒毒悔改
    之意等一切情狀，各量處如主文所示之刑，並定其應執行之
    刑。
據上論斷，應依刑事訴訟法第273 條之1 第1 項、第299 條第1
項前段，毒品危害防制條例第10條第1 項，刑法第11條前段、第
47條第1 項、第62條前段、第51條第5 款，判決如主文。
本案經檢察官吳芙如到庭執行職務。
中    華    民    國    97    年    6     月    30    日
                  刑事第八庭          法  官  唐中興
以上正本證明與原本無異。
如不服本判決，應於判決送達後10日內，向本院提出上訴書狀，
上訴書狀應「敘述具體上訴理由」，並按他造當事人之人數附繕
本。「切勿逕送上級法院」。
中    華    民    國    97    年    6     月    30    日
                                      書記官  吳政
【附錄本案判決論罪科刑法條全文】：
毒品危害防制條例第10條
施用第1級毒品者，處6月以上5年以下有期徒刑。
施用第2級毒品者，處3年以下有期徒刑。


司法院資訊處製作；財團法人民間司法改革基金會備份。
